【裁判字號】    98,交聲,3883
【裁判日期】    981023
【裁判案由】    聲明異議
【裁判全文】
臺灣臺中地方法院交通事件裁定        98年度交聲字第3883號
原處分機關  交通部公路總局臺中區監理所
受處分人即
異  議  人  甲○○
上列異議人即受處分人因違反道路交通管理處罰條例案件，對於
交通部公路總局臺中區監理所民國98年9 月21日所為之處分（原
處分：中監違字第裁60－Z00000000 號裁決書），聲明異議，本
院裁定如下：
    主  文
異議駁回。
    理  由
一、聲明異議意旨略以：民國98年8月2日上午9時23分，伊駕駛
    車號R9-0357號車，於國道6號東向29.9公里處，被國道公路
    警察局第七警察隊以雷射槍測速器測得車輛行速107公里（
    速限90公里），致遭裁決所裁處新臺幣（下同）3千元之罰
    鍰。惟：(一)隧道出口後到取締地點（東向29.9公里處）距
    離1公里，皆無「前有測速照相」之警示牌。而由國道公路
    警察局第七警察隊回函附件中說明國道6號27.3公里東向處
    設有告示牌一面，於25.1公里處也設有告示牌一面，由照片
    圖一「國道6號東向27.3公里」處中看出前方不遠處即是隧
    道，這面告示牌會讓駕駛人認為測速照相應在隧道內。由於
    這兩面告示牌距離取締點29.9公里處分別為4.8及2.6公里遠
    ，雖依道路交通管理處罰條例第7條之2第3項規定於高速公
    路、快速公路至少於300公尺前明顯標示。這未免超過300公
    尺太遠了吧。相同案例可見本院97年度交聲字第3131號判決
    書，「前有測速照相」之警示牌與實際測速地點相距3公里
    ，裁定不罰等確定判決。且依道路交通安全規則第93條第1
    項第2款規定，國道6號東向27.3公里隧道入口前放置「前有
    測速照相」，提醒駕駛人行駛於隧道路段應依限速慢行，故
    此一「前有測速照相」之警示牌，是指於隧道內有超速照相
    。(二)當天一出隧道口，左前方內側車道有一黑色Escape休
    旅車行駛於本車（當時於中間車道）之左前方處，當時看到
    警察（於外側車道路肩之位置）以雷射測速儀掃射，然後警
    察就叫伊停車，出示雷射槍上之數據告訴我車速107公里，
    超速17公里，惟測速器僅顯示速度與測距，並未有畫面與時
    間，如何僅憑此測速非上一違規案之舊測速，及據以認定該
    測速即係受處分人所駕車輛之車速？(三)依據高速、快速公
    路交通管制規則第9條、第12條之規定，可看出法規在於界
    定發生緊急危難災害事件時適用，然取締違規超速是否等同
    於發生重大危難事件之適法性（使用路肩），實有爭議。綜
    上，受處分人雖有違規超速，但舉發機關設置非固定式測速
    儀器違反規定，請予免罰等語。
二、經查：
(一)按汽車行駛高速公路及快速公路，應依速限標誌指示，高速
    公路及快速公路交通管制規則第5條第1項前段定有明文。又
    汽車行駛於高速公路、快速公路，行車速度超過規定之最高
    速限者，處汽車駕駛人3,000元以上6,000元以下罰鍰，並記
    違規點數1點，為道路交通管理處罰條例第33條第1項第1款
    、第63條第1項第1款所明定。本件受處分人於98年8月2日9
    時32分駕駛R9－0357號自小客車，行經國道6號高速公路東
    向29.9公里處時，因違反速限規定，以時速107公里行駛，
    超速17公里，經國道公路警察局第七警察隊快官分隊以雷射
    測速儀器材採證，並開立內政部警政署國道公路警察局公警
    局交字第Z00000000號舉發違反道路交通管理事件通知單之
    事實，為受處分人所不爭執，並有上開舉發違反道路交通管
    理事件通知單各1紙在卷可稽，此部分事實，堪以認定。
(二)次按道路交通管理處罰條例第7條之2第1項第7款規定：汽車
    駕駛人經以科學儀器取得證據資料證明其行為違規，當場不
    能或不宜攔截製單舉發者，得逕行舉發。經查，本件執勤警
    員係以科學儀器取得受處分人違規超速之證據資料，且該雷
    射測速儀，已於98年5月4日經經濟部標準檢驗局檢驗合格，
    有效期限至99年5月31日，而本件違規採證時間係在前述檢
    定有效期限內，有經濟部標準檢驗局雷射測速儀檢定合格證
    書一紙可稽。則該測速儀之準確性、合格性應無疑義，亦無
    因儀器因素而有誤測之可能。準此，縱無照片或攝影可資佐
    證，惟依上述規定，上開測速儀測得資料已足為受處分人違
    規超速之證據。又執勤員警與受處分人並不認識，彼此間當
    無怨恨仇隙，原無必要甘冒偽造文書罪責，刻意以其他違規
    案之速度與測距加以誣陷，將測得超速之數據栽贓予受處分
    人。受處分人認有以其他車輛違規數據作為本件違規取締，
    純屬主觀臆測之詞，且未能舉證以實其說，是執勤員警所測
    得受處分人駕駛車輛車超速違規之事實，堪認可信，受處分
    人辯稱本件無客觀之認定條件，如何斷定其違規云云，並不
    可採。
(三)再按道路交通管理處罰條例第第7條之2第2項第9款規定：前
    項第7款之科學科學儀器應採固定式，並定期於網站公布其
    設置地點。但汽車駕駛人行車速度超過規定之最高速限或低
    於規定之最低速限者，不在此限。易言之，以科學儀器採證
    交通違規事實，原則上須採固定式，並定期於網站公布該科
    學儀器之設置地點，但對於違規超速之採證取締，則非必採
    固定式，且不受限於定期公布於網站之設置地點。本件執勤
    警員以雷射測速儀執行違規超速之採證取締勤務，其所在位
    置自不限於網站公告之地點。再依高速公路及快速公路交通
    管制規則第9條第2項規定執行任務之警備車不受不得於路肩
    上行駛之限制，第12條第2項亦規定執行任務之警備車不受
    不得在路肩停車之限制。參以道路交通管理處罰條例第7條
    之2及內政部警政署交通違規稽查與輕微違規勸導作業注意
    事項規定警員可在高速公路或快速公路上執行取締勤務，可
    知本件執勤警員得在路肩停駛並執行違規超速採證及取締勤
    務甚明。另就警員之蒐證方式而論，因現行法令並未明文禁
    止警員不得在高速公路路肩進行蒐證之規定，亦無限制其必
    須在高速公路避車彎道內採證之相關規定，員警為遏阻用路
    人之僥倖心理，有效取締惡性違規事件，在不妨礙其他用路
    人之情形下，持科學儀器進行蒐證測速，亦難謂有不當之處
    ，是本件執勤員警之採證作為尚無違反法令之處。況駕駛人
    駕車本即應依速限管制之規定，謹慎駕車，以維行車安全及
    避免危險發生，且交通主管機關為加強交通管理，維護交通
    秩序，確保交通安全，除廣為宣導交通安全教育外，對違規
    之駕駛人、用路人並予以採證舉發處罰，以促使恪遵交通法
    令，其理自明。受處分人徒以本件執勤警員在路肩執行勤務
    為不當云云任意指摘，殊無可採。
(四)末按行車速度超過規定之最高速限或低於規定之最低速限之
    違規行為，採用固定式或非固定式科學儀器取得證據資料證
    明者，於一般道路須至少100公尺，於高速公路、快速道路
    須至少於300公尺前，明顯標示之，道路交通管理處罰條例
    第7條之2第3項定有明文。本條規定設置警告標誌之目的，
    係為預促汽車駕駛人注意減速，避免因速限或警示標誌距離
    舉發地點過短，使駕駛人反應不及而無從依速限行駛所設，
    以期駕駛人在避免受罰之心理下，達到依行車速限駕駛進而
    維護行車安全之最大效益。是該項所定之「至少100公尺前
    」或「至少300公尺前」，係設置警告標誌之最低規範，而
    非指應於「100公尺前」或「300公尺前」整設置警告標誌，
    合先說明。查國道公路警察局第七警察隊快官分隊員警於國
    道6號東向29.9公里處執行，前方27.3公里處東向設有「前
    有測速照相」告示牌1面，有內政部警政署國道公路警察局
    第七警察隊98年9月2日公警七交字第0980772181號函附卷可
    稽。是員警於執行本件超速違規取締勤務時，係將警示標誌
    放置在雷射測速器材前方2600公尺處，顯然已超過道路交通
    管理處罰條例第7條之2第3項所定之「至少300公尺前」。此
    等距離已使駕駛人有相當時間充分反應，以遵守行車速限，
    且屬適當。且依受處分人當時行車速度為時速104公里，即1
    分鐘之速度已達約1.78公里，顯然其於2分鐘內可自該警告
    標示到達舉發地點，受處分人亦足以適時減速行駛，以維行
    車安全，故難謂執勤警員停於本件舉發地點執行超速違規採
    證取締勤務為不適當。受處分人辯稱取締地點與兩面告示牌
    二地分別間隔4.8公里及2.6公里，相距甚遠，應予免罰云云
    ，即無可採。至受處分人聲請異議狀所附本院97年度交聲字
    第1331號判決1則，係另一個案事實，難認有何證據價值，
    況法院依職權獨立審判，不受其他案件判決見解之拘束，受
    處分人執此為辯，難謂有據。
三、綜上所述，受處分人確有超速違規之事實，堪可認定。原處
    分機關援引上開規定，以受處分人違規超速行駛，裁處受處
    分人罰鍰3千元，並依道路交通管理處罰條例第63條之規定
    記違規點數1點，於法無違，其異議為無理由，應予駁回。
據上論結，應依道路交通管理處罰條例第87條第2 項，道路交通
案件處理辦法第19條，裁定如主文。
中    華    民    國    98    年    10    月    23    日
                      交通法庭  法  官  楊文廣
上正本證明與原本無異。
如不服本裁定，應於送達後五日內，向本院提出抗告狀。
                                書記官  陳靖騰
中    華    民    國    98    年    10    月    23    日


司法院資訊處製作；財團法人民間司法改革基金會備份。
